【裁判字號】    97,交聲,82
【裁判日期】    970130
【裁判案由】    聲明異議
【裁判全文】
臺灣彰化地方法院交通事件裁定          97年度交聲字第82號
異議人即
受處分人    甲○○
上列受處分人因違反道路交通管理處罰條例案件，對於交通部公
路總局台中區監理所彰化監理站民國97年1月14日彰監四字第裁
64-Z3B002244號裁決書聲明異議，本院裁定如下：
    主  文
原處分撤銷。
甲○○汽車駕駛人酒精濃度超過規定標準，處罰鍰新臺幣萬肆
仟伍佰元，施以道安講習。
    理  由
一、裁決意旨略以：受處分人甲○○於民國（下同）96年9月25
    日20時43分許，駕駛車牌號碼8L-1587號自小客車，行經國
    道一號高速公路北上218號公里處，經警方攔檢經測試檢定
    酒精濃度高達0.54MG/L，超過規定標準0.25MG/L，開單舉發
    ，因其違規行為明確，異議人已於96年10月11日主動依道路
    交通管理處罰條例第35條第1項第1款之規定，繳納所處罰鍰
    新臺幣（下同）3萬4500元，並提出其聯結車駕駛執照吊扣
    。然97年1月14日主動向監理站申訴，要求開立裁決書以供
    聲明異議，本監理站並於97年1月14日開立裁決書，並裁處
    「罰鍰34500元，吊扣駕駛執照12個月，施以道安講習」之
    處分。
二、異議要旨略以：異議人為職業聯結車駕駛人，因駕駛自用小
    客車違規被吊扣聯結車駕駛執照達12個月，異議人平日以駕
    駛聯結車為持家庭生計，今遭吊扣駕駛執照全家生活頓失依
    靠，請求鈞院裁定改吊銷自用小客車駕駛執照，使得以維持
    駕駛聯結車維生等語。
三、按道路交通管理處罰條例第35條第1項規定：「汽車駕駛
    人，駕駛汽車經測試檢定有下列情形之一者，處新臺幣一萬
    五千元以上六萬元以下罰鍰，並當場移置保管該汽車及【吊
    扣】其駕駛執照一年；因而肇事致人受傷者，並吊扣其駕駛
    執照二年；致人重傷或死亡者，吊銷其駕駛執照，並不得再
    考領：一、酒精濃度超過規定標準。.. 」、又道路交通管
    理處罰條例第24條規定：「汽車駕駛人，有下列情形之一者
    ，應接受道路交通安全講習：... 二、有第35條第1項規定
    之情形。」，此為酒醉駕車之處罰基本規定。又按道路交
    通安全規則第114條規定：「汽車駕駛人有下列情形之一者
    ，不得駕車：... 二、飲用酒類或其他類似物後其吐氣所含
    酒精濃度超過每公升○‧二五毫克或血液中酒精濃度超過百
    分之○‧○五以上。」此為上述處罰條例第35條所稱之規定
    標準。又按按道路交通安全規則第61條規定：「汽車駕駛
    人取得高一級車類之駕駛資格者，應換發駕駛執照，並准其
    駕駛較低級車類之車輛，其規定如下：一、已領有聯結車駕
    駛執照者，得駕駛大客車、大貨車、代用大客車、大客貨兩
    用車、曳引車、小型車、輕型機器腳踏車。.. 」故受處分
    人雖然只有聯結車駕照，但違規當時本可駕駛自小客車，並
    非無照駕駛。又按惟關於【吊扣】駕照之規定，94年12月
    14日修正前之道路交通管理處罰條例第68條原規定：「汽車
    駕駛人，因違反本條例及道路交通安全規則之規定，受【吊
    扣或吊銷】駕駛執照處分時，【吊扣或吊銷】其持有各級車
    類之駕駛執照。」，然按94年12月14日修正之道路交通管理
    處罰條例第68條之規定（此新修正條文，經總統於94年12
    月14日以華總一義字第09400199321號令修正公布，並經行
    政院於95年2月27日以院臺交字第0950082829號令發布定95
    年3月1日起施行）：「汽車駕駛人，因違反本條例及道路交
    通安全規則之規定，受【吊銷】駕駛執照處分時，【吊銷】
    其持有各級車類之駕駛執照」，此一條文修正之立法意旨係
    限縮原條文之適用範圍，不包括吊扣駕照，以維護駕駛人營
    生。是依修正後之道路交通管理處罰條例第68條規定，就受
    處分人駕駛自小客車時酒精濃度超過標準之違規駕駛行為，
    處分機關僅能將其所領之自小客車駕駛執照依法予以吊扣，
    而不及於其餘所領有聯結車駕駛執照。若受處分人並未領有
    自小客車執照，故依法應無庸為吊扣處分。
四、經查，本件受處分人只有職業聯結車駕駛執照，並無自小客
    車執照（有交通部公路總局台中區監理所彰化監理站97年1
    月24日中監彰字第0970001486號函，及公路監理電子閘門查
    詢表可證）。受處分人並不爭執酒醉駕車之事實，僅爭執不
    應吊扣其職業聯結車駕照，從而，本件依新修正之道路交通
    管理處罰條例第68條規定，因受處分人已無小客車駕駛執照
    可供吊扣，監理站即不應裁決吊扣駕駛執照之主文。受處分
    人此部分異議理由，自屬可採。
五、綜上所述，本件異議人有酒精濃度超過規定標準之違規行為
    ，事證明確，足堪認定，彰化監理站就此部分認定應依道路
    交通管理處罰條例第35條第1項第1款、第24條第1項第2款、
    ，裁處異議人罰鍰3萬4500元，施以道安講習部分，固無違
    誤；惟就裁處『吊扣』駕駛執照部分，因異議人已無小客車
    駕駛執照可供吊扣，此與上揭新修正之道路交通管理處罰條
    例第68條規定意旨，尚屬不符。原裁決既有瑕疵，本件異議
    為有理由，自應由本院將原處分裁定撤銷，由本院將原處分
    撤銷，依道路交通管理處罰條例第35條第1項第1款、第24條
    第1項第2款、違反道路交通管理事件統一裁罰基準表，裁罰
    異議人如主文第2項所示，以資適法。
據上論結，應依道路交通管理處罰條例第35條第1項、第24條第1
項第2款、道路交通案件處理辦法第20條，裁定如主文。
據上論斷，應依道路交通案件處理辦法第20條，裁定如主文。
中    華    民    國    97    年    1     月    30    日
                  交通法庭   法  官  葉明松
以上正本證明與原本無異。
如不服本裁定，應於裁定送達後5日內向本院提出抗告狀 (須附
抗告狀繕本)。
中    華    民    國    97    年    1     月    30    日
                             書記官  施秀青


司法院資訊處製作；財團法人民間司法改革基金會備份。
